【裁判字號】    95,易,800
【裁判日期】    951017
【裁判案由】    賭博
【裁判全文】
臺灣桃園地方法院刑事判決               95年度易字第800號
公  訴  人  台灣桃園地方法院檢察署檢察官
被      告  丁○○
            乙○○
            戊○○
            庚○○
            丙○○
            辛○○
                    通訊地址：.
上列被告等因賭博案件，經檢察官提起公訴（95年度偵字第1848
號），本院判決如下：
    主  文
丁○○共同在公眾得出入之場所賭博財物，處罰金新臺幣壹萬伍
仟元，如易服勞役，以新臺幣壹仟元折算壹日。扣案如附表一所
示之物，均沒收。
古彩樺共同在公眾得出入之場所賭博財物，處罰金新臺幣壹萬貳
仟元，如易服勞役，以新臺幣壹仟元折算壹日。扣案如附表一所
示之物，均沒收。
戊○○、庚○○共同在公眾得出入之場所賭博財物，各處罰金新
臺幣壹萬元，如易服勞役，均以新臺幣壹仟元折算壹日。扣案如
附表一所示之物，均沒收。
丙○○在公眾得出入之場所賭博財物，處罰金新臺幣仟元，如
易服勞役，均以新臺幣壹仟元折算壹日。扣案如附表一編號十、
十一、十二所示之物，均沒收。
辛○○無罪。
    事  實
一、丁○○、古彩樺分別自民國94年10月間起、11月初起，戊○○、庚○○分別於94年8 、9 月間起至10月止、94年9 月15
    日起至同年10月底，分別以新臺幣（下同）20,000元至22,0
    00元不等之薪資受僱於「陳憶宏」（另案偵查中）在桃園縣
    楊梅鎮○○○街148 號1 樓所經營懸掛「長鴻電子遊戲場」
    招牌公眾得出入之「力霸電子遊藝場」，場內擺設核准經營
    如附表一編號10、11、12所示之限制級電子遊戲機共43臺，
    丁○○、古彩樺、戊○○、庚○○與「陳憶宏」，基於賭博
    之犯意聯絡，由丁○○、戊○○在上址門口負責過濾客人身
    分非員警之會員抑或已熟稔非會員之賭客，古彩樺、庚○○
    在上址擔任開分、洗分之工作，並與不特定之人賭博財物；
    其賭博方式係賭客交付現金由前開員工以1 比1 之比例兌換
    開分，由賭客押注分數與該等電子遊戲機對賭，如未押中，
    賭資歸店方所有；如押中，則可贏得倍數不等之分數，並以
    開分比例兌換現金。丁○○、古彩樺、戊○○、庚○○與「
    陳憶宏」以此方式共同在前揭電動遊戲場之公眾得出入之場
    所，與不特定之顧客互相賭博財物。嗣於95年1 月8 日下午
    4 時15分許，適有丙○○與江可貴、江尚澤、江梅壬、余曉
    萍、林一明、林丕綠、邱春天、陳文長、彭瀚生、曾德屏、
    己○○、廖偉賢、廖鴻燈、劉幸錡、彭昌意（除丙○○外餘
    均經本院以95年度壢簡字1081號案件審結）在該處把玩上開
    電子遊戲機時，為警持搜索票當場查獲，並扣得如附表一所
    示之物。
二、案經臺灣桃園地方法院檢察署檢察官指揮桃園縣政府警察局
    警察局、桃園縣政府警察局楊梅分局搜索並偵查起訴。
    理  由
甲、有罪部分：
壹、就被告丁○○、古彩樺、戊○○、庚○○部分：
一、證據能力部分：
  (一)按被告以外之人於審判外之言詞或書面陳述，除法律有規定
    者外，不得作為證據。又被告以外之人於審判外之陳述，經
    當事人於審判程序同意作為證據，法院審酌該言詞陳述或書
    面陳述作成時之情況，認為適當者，亦得為證據。當事人、
    代理人或辯護人於法院調查證據時，知有第159 條第1 項不
    得為證據之情形，而未於言詞辯論終結前聲明異議者，視為
    有前項之同意，刑事訴訟法第159 條第1 項及第159 條之5
    分別定有明文。查被告丁○○、古彩樺、戊○○、庚○○對
    於證人高國喜、巫漢原、涂錦輝、楊竣雅等人於警詢時之陳
    述，在本院審理程序中，就證據能力一節均表示無意見，且
    未於本案言詞辯論終結前聲明異議，本院審酌上開證人就關
    於被告等於警詢時之陳述，係彼等基於各自親身經歷之事實
    所為，且依渠等陳述作成時之情況，並不無適當之情形，就
    關於上開被告等本人之犯罪事實部分，自均得為證據。次按
    被告以外之人於偵查中向檢察官所為之陳述，除顯有不可信
    之情況者外，得為證據，刑事訴訟法第159 條之1 第2 項定
    有明文。是以證人高國喜、巫漢原、涂錦輝、楊竣雅於偵查
    中之證述均已具結。職是，被告以外之人前於偵查中已具結
    而為證述，除反對該項供述得具有證據能力之一方，已釋明
    「顯有不可信之情況」之理由外，應認該證人高國喜、巫漢
    原、涂錦輝、楊竣雅於偵查中之陳述具有證據能力。
  (二)再者，本件係由臺灣桃園地方法院檢察署檢察官向本院聲請
    核發搜索票後，再由檢察官指揮警員執本院95年度聲搜字第
    11 號 搜索票，於該搜索票有效期間，至上址「力霸電子遊
    戲場」執行搜索等情，有上開搜索票影本、搜索扣押筆錄附
    卷可稽，是認前述搜索程序應屬合法有據，而經合法搜索程
    序所扣得之物證如附表一所示之物，均有證據能力。
二、實體部分：
  (一)訊據被告丁○○、古彩樺固坦承分別自民國94年10月間起、
    11月初起至被查獲時，係上開電子遊戲場之員工，並分別擔
    任過濾客人身分、清潔及開分之工作，而於95月1 月8 日下
    午4 時15分為警查獲之事實，被告戊○○、庚○○坦承分別
    於94年8 、9 月間起至10月止、94年9 月15日起至同年10月
    底受僱於上開電子遊戲場，分別擔任過濾客人身分、清潔及
    開分之工作，而警方查獲時，被告戊○○、庚○○亦在場之
    事實，惟均矢口否認有何賭博犯行。被告丁○○、古彩樺均
    辯稱：電子遊戲機是以100 元開100 分，開分之後就可以開
    始玩，如果客人不想玩了，機台上如果還有超過5000分可以
    換香煙1 條，如果未滿5000分則視同放棄云云，被告戊○○
    辯稱：警方查獲當時，伊並未在店內上班，伊是去該處找哥
    哥即被告丁○○云云，被告庚○○辯稱：我在查獲當時是賭
    客，不是員工，當天是我先生甲○○載我去該處云云。然查
    ：
  1.除被告丁○○、古彩樺、戊○○、庚○○自承分別於上揭期
    間任職於「力霸電子遊藝場」，分別擔任過濾客人身分、清
    潔及開分工作外（見95年度偵字第1848號卷一第51頁至第54
    頁、第18頁至第21頁、第29頁至第31頁、第61頁至第63頁、
    卷二第109 頁至第117 頁、第179 頁至第182 頁、卷三第37
    頁至第38頁、本院卷第74頁至第75頁、第88頁），證人高國
    喜於警詢、偵查中證述：我從94年10月間開始至該店把玩，
    輸了7 至8 次，贏了3 次，贏多少分就可以換多少錢，第1
    次贏2,000 元，我將機台上所顯示的分數叫小姐來看，小姐
    就會把分數洗掉，告訴幹部，幹部會將我所贏的錢，放在大
    門進來右手邊的櫃子內，然後小姐會叫我至該處拿取等語（
    見95年度偵字第1848號卷一第81頁至第85頁），證人巫漢原
    於警詢、偵查中證述：我從該店開幕就去玩，把玩方式是先
    向店內小姐開分，玩完之後才和店方結算，如果輸的話就付
    現金給店家，如果贏的話，店家就付現金給我，小姐會以螢
    幕所顯示的分數跟店內幹部說，我在離開該店時，就能在店
    內靠近大門的櫃子抽屜內拿得現金等語（同上卷第84頁至第
    85頁、第95頁至第97頁），證人涂錦輝於偵查中證述：我是
    長鴻電子遊戲場的會員，我94年就加入了，我在那裡玩7P K
    ，以1 比1 開分，分數可以換現金，亦是以1 比1 換回，我
    換過2 次，是先找小姐說要洗分，經過他們幹部，錢放在廁
    所等語（見本院卷第43頁背面），證人楊竣雅於偵查中證述
    ：有至長鴻電子遊戲場玩過，是以1,000 元開1000分玩PK，
    贏到分數現場換現金，有至廁所換，也有小姐請少爺發放在
    香煙盒內，或放在抽屜內，以1 比1 換回現金，沒有換其他
    東西等語（見本院卷第24頁背面）。經核上開證人4 人所述
    ，就上開遊戲場內確可洗分兌換金錢，且兌換之現金之取得
    方式等情節，互核大致相符，足認證人高國喜、巫漢原、涂
    錦輝、楊竣雅上開於警詢、檢察官訊問時所述應與事實相符
    ，況證人高國喜、巫漢原、涂錦輝、楊竣雅與被告丁○○、
    古彩樺、戊○○、庚○○並無嫌隙，其等於查獲之初亦無勾
    串或受被告等人壓力之可能，又經具結，自無甘冒偽證刑責
    虛詞構陷被告丁○○、古彩樺、戊○○、庚○○之理，其等
    上開所述，自屬可信。
  2.此外，復有蒐證照片附卷足憑，及上開如附表一編號10至12
    所示電動賭博機具43台（含IC板51片）、自「長鴻電子遊戲
    場」內扣得如附表一編號1 至9 所示等物，扣案可資佐證。
    被告丁○○、古彩樺、戊○○、庚○○上開所辯，顯係事後
    卸責之詞，委無足取。本件事證明確，被告丁○○、古彩樺
    、戊○○、庚○○上揭犯行足可認定，均應依法論科。
貳、就被告丙○○部分：
    被告丙○○上開賭博犯罪事實，被告丙○○於本院審理時辯
    稱：當天是與證人廖振先約在該店見面，進去一會兒警察就
    來了，並沒有把玩電子遊戲機云云，然查：被告丙○○於警
    詢及偵查中均自承：警方查緝時，我已經玩完了，我當天是
    把完滿天星機台，以200 元開200 分，分數押完大約5 分鐘
    就結束等語（見偵查卷一第72頁至第74頁，卷二第118 頁至
    第119 頁），核與證人廖振先與本院審理時證述：與被告丙○○係朋友關係，當天我們約在那裡，約下午3 時許一起進
    入，花了200 元開了200 分等語相符，此外並有搜索扣押筆
    錄、扣押物品目錄表、蒐證照片在卷可按，及如附表一所示
    之物扣案可證，本件就被告丙○○部分，事證明確，被告丙○○上開犯行堪以認定，應依法論科。
參、比較新舊法部分：
  一、按被告丁○○、古彩樺、戊○○、庚○○行為後，刑法常
      業賭博罪業已刪除，是被告丁○○、古彩樺、戊○○、庚○○犯後法律已有變更，又刑法第266 條第1 項前段之普
      通賭博罪，其法定本刑為銀元1000元以下罰金，而修正前
      刑法第267 條常業賭博罪之法定刑為2 年以下有期徒刑，
      得併科銀元1000元以下罰金。本件被告丁○○、古彩樺、
      戊○○、庚○○原係構成常業賭博罪，因被告丁○○、古
      彩樺、戊○○、庚○○受僱於「陳憶宏」擔任上開電子遊
      戲場之員工，且恃此為生，本具有反覆性及延續性之本質
      ，而常業犯罪，性質上屬於多數行為之集合犯，法律上擬
      制為一罪，學理上可稱之為實質上一罪（最高法院92年度
      臺上字第4959號判決意旨參照），是被告丁○○、古彩樺
      、戊○○、庚○○上開各次賭博行為屬於多數行為之集合
      犯，依新法論斷普通賭博罪之結果，為刑度較輕之罰金刑
      ，其刑度顯較修正前常業賭博罪之要處有期徒刑2 年以下
      有期徒刑之刑責較輕，經比較新舊法結果，應依刑法第2
      條第1 項但書之規定，適用有利於被告之法律，即應適用
      被告行為後裁判時之刑法第266 條第1 項前段之普通賭博
      罪處罰，起訴法條應予變更。
  二、刑法第28條規定業經修正公布，修正前之規定為：「2 人
      以上共同實施犯罪之行為者，皆為正犯」，修正後之規定
      為：「2 人以上共同實行犯罪之行為者，皆為正犯」。被
      告丁○○、古彩樺、戊○○、庚○○上開犯行，不論依修
      正前、後刑法第28條規定，均成立共同正犯。
  三、易服勞役折算標準部分：
      查被告丁○○、古彩樺、戊○○、庚○○、丙○○行為後
      ，刑法第42條關於易服勞役之折算標準及期限已有修正，
      因屬科刑規範事項之變更，其折算標準為裁判時所應諭知
      ，自有就新舊法規定比較之必要，然因新舊刑法對易服勞
      役之折算標準，及易服勞役期限，規定各有不同，利與不
      利之情形互見，應就新舊法之規定綜合比較，以決定適用
      最有利於行為人之法律。依新法修正易服勞役之折算標準
      ，提高為新臺幣1,000 元、2,000 元或3,000 元折算1 日
      ，使行為人易服勞役之日數減少，如折算結果，並未逾6
      個月之日數，則新法對於行為較為有利，自應依新法諭知
      易服勞役之折算標準；另易服勞役期限，修正前最長為6
      月之日數，修正後將易服勞役之期限提高為1 年，如折算
      結果逾6 個月之日數，則舊法對行為人較為有利，自應依
      舊法諭知易服勞役之折標準。本件被告丁○○、古彩樺、
      戊○○、庚○○、丙○○分別經本院諭知處罰金新臺幣15
      ,000 元 、12,000元、10,000元、3,000 元，不論依新舊
      法服勞役之折算標準，均未逾6 個月之日數，則依上述說
      明，自均應依刑法第2 條第1 項但書適用最有利於行為人
      之法律處斷，即適用修正後刑法第42條第3 項前段之規定
      諭知以新臺幣1 千元為易服勞役之折算標準。
肆、論罪科刑：
    核被告丁○○、古彩樺、戊○○、庚○○所為，均係犯其行
    為後之刑法第266 條第1 項前段之賭博罪。核被告丙○○所
    為，均係犯刑法第266 條第1 項前段之在公眾得出入之場所
    賭博財物罪，起訴意旨認被告丙○○係觸犯刑法第267 條之
    常業賭博罪嫌，然證人己○○於本院審理時結證稱：被告丙○○並非長鴻電子遊戲場員工等語明確（見本院卷第192 頁
    ），復查無證據證明被告丙○○有何以此為業之證據，難遽
    謂被告係以賭博為業，且恃以為生，是以起訴意旨此部分所
    見，於法容有未洽，惟其社會基本事實並無不一，職此，本
    院自得逕予變更起訴法條，附此敘明。被告丁○○、古彩樺
    、戊○○、庚○○與「陳憶宏」就上揭犯行，具有犯意聯絡
    與行為分擔，為共同正犯。爰審酌被告丁○○、古彩樺、戊○○、庚○○任職期間及均僅係員工，及被告丙○○僅係至
    該遊戲場把玩賭博性電子遊戲機，暨其等犯罪之動機、手段
    、所生損害、犯罪後均未坦承犯行之犯後態度等一切情狀，
    分別量處如主文所示之刑，並均諭知易科罰金之折算標準。
伍、沒收部分：
    扣案如附表一編號10至12所示之電子遊戲機共43台（含IC板
    51片），為在當場賭博之器具與在賭檯處之財物，不問屬於
    犯人與否，爰依刑法第266 條第2 項之規定宣告沒收。另在
    上開電子遊戲場所或在被告古彩樺交予被告辛○○保管，而
    在被告辛○○身上所扣得扣得如附表一編號1 至9 、13、14
    所示之物，或係被告丁○○所有，或係負責人「陳憶宏」所
    有，係供被告丁○○、古彩樺、戊○○、庚○○犯本罪所用
    之物或因犯罪所得之物，業據被告丁○○、古彩樺於本院審
    理中陳述明確，應依刑法第38條第1 項第2 款規定，在被告
    丁○○、古彩樺、戊○○、庚○○判處刑部分，併予宣告沒
    收。至在該被告辛○○身上所查扣如附表二編號1 、2 所示
    之物，無證據證明與被告丁○○、古彩樺、戊○○、庚○○
    、丙○○本件犯行有關，亦非違禁物，故不另為沒收之諭知
    ，併予敘明。
乙、無罪部分：
壹、公訴意旨略以：被告辛○○基於常業賭博之犯意，受僱於「
    陳憶宏」或不詳成年男子，在桃園縣楊梅鎮○○○街148 號
    1 樓懸掛「長鴻電子遊戲場」招牌特定公眾得出入之「力霸
    電子遊戲場」內，以核准經營之限制級電子遊戲滿天星26台
    、雙魚座16台、8 人座賓果行星1 台為賭具，與經被告辛○○過濾確認非屬員警而放行之會員或相熟賭客以不確定事實
    博取財物輸贏，並均賴此為業且恃以維生，其方式為賭客以
    100 元開100 分之等值比例開分，依撲克牌梭哈等方式，得
    重複押分、累積得分，押中則分數依不等倍數增加，未中則
    扣減押分而與機台對賭，賭客不玩洗分時，先示意開分員洗
    分，由店內員工聯繫將等值金額藏放在遊戲場入口邊櫃抽屜
    內，再通知賭客前往取款以避人耳目，因認被告辛○○涉有
    修正前刑法第267 條之常業賭博罪嫌云云。
二、按犯罪事實，應依證據認定之，無證據不得推定其犯罪事實
    ；又不能證明被告犯罪者，應諭知無罪之判決，刑事訴訟法
    第154 條第2 項、第301 條第1 項分別定有明文。次按刑事
    訴訟法上所謂認定犯罪事實之證據，係指足以認定被告確有
    犯罪行為之積極證據而言，該項證據自須適合於被告犯罪事
    實之認定，始得採為斷罪資料。如未能發現相當證據，或證
    據不足以證明，自不能以推測或擬制之方法，以為裁判之基
    礎。又刑事訴訟上證明之資料，無論其為直接或間接證據，
    均須達於通常一般之人均不致有所懷疑，而得確信其為真實
    之程度，始得據為有罪之認定，若其關於被告是否犯罪之證
    明未能達此程度，而有合理性懷疑之存在，致使無從形成有
    罪之確信，根據「罪證有疑，利於被告」之證據法則，即不
    得遽為不利被告之認定，此分別有最高法院29年上字第3105
    號、40年臺上字第86號、76年臺上字第4986號判例意旨可資
    參照。
三、訊據被告辛○○則堅決否認其有常業賭博犯行，辯稱：當天
    是在該電子遊戲場門口等阿姨即被告古彩樺，因被告古彩樺
    要返家拿東西，所以才會代為保管其所交付之物等語。本件
    公訴人認被告辛○○涉有此部分犯行，無非係以查獲當時被
    告辛○○持有扣案之部分物品，為其主要之論據。惟查：
  (一)證人古彩樺於偵查中結證稱：被查獲的只有被告丁○○與我
    是員工，被查獲當時我是要回家去，被叫回來等語（見偵查
    卷二第109 頁至第111 頁），又被告辛○○在該電子遊戲場
    門口為警查獲，其身上雖扣得附表一編號1 至8 、13、14附
    表二編號1 、2 所示之物，然被告古彩樺於本院審理時自承
    ：係因被告辛○○要去我家，我叫他到長鴻電子遊戲場停車
    場，東西是我託他拿的，其中來賓外出簽名單是客人外出保
    持機台紀錄，賓果行星排班表3 張是店內機台的紀錄，用途
    是統計各機台的紀錄都是要統計給老闆看，大筆記本是店家
    與客人聯繫用的，支出證明張4 張是我欠客人的香煙紀錄表
    ，分數統計表2 張用途我欠客人香煙的總紀錄表，會員名冊
    活頁夾也是用來聯絡客人的名冊，會員名冊活頁夾也是用來
    聯絡客人的名冊，這是老闆交給我們的等語明確（見本院卷
    第215 頁、第218 頁），顯見被告辛○○僅係代被告古彩樺
    保管上揭扣案物，是以，無從僅因自被告辛○○身上扣得如
    附表一編號1 至8 、13、14、附表二編號1 、2 所示之物，
    即認被告辛○○有公訴人所指之常業賭博犯行。
  (二)此外，復查無其他積極證據足資證明被告辛○○有常業賭博
    之犯行，尚難僅憑警方在被告辛○○身上扣得上開物品，別
    無其他佐證，遽行推認被告辛○○確有販常業賭博之犯行，
    既不能證明被告辛○○犯罪，應為無罪判決之諭知。
據上論斷，應依刑事訴訟法第299 條第1 項前段、第301 條第1
項、第300條 ，刑法修正後刑法第2 條第1 項但書、第28條、第
266 條第1 項前段、第2 項、第43條第3 項前段、第38條第1 項
第2款 ，刑法施行法第1 條之1 第1 項、第2 項前段，判決如主
文。
本案經檢察官姚重珍到庭執行職務。
中    華    民    國    95    年    10    月    17    日
                  刑事第一庭  審判長法  官  曾  淑  華
                                    法  官  黃  梅  淑
                                    法  官  朱  美  璘
以上正本證明與原本無異
如不服本判決書應於送達後10日內向本院提出上訴狀
                                    書記官  楊  鳳  滿
中    華    民    國    95    年    10    月    18    日
附錄本案論罪科刑法條全文：
刑法第266條第1項前段：
在公共場所或公眾得出入之場所賭博財物者，處1千元以下罰金
（貨幣單位為新臺幣，已提高為30倍）。
附表一：
┌───┬────────┬───┬┬───┬────────┬──────┐
│編 號 │  名    稱      │數  量││編  號│   名    稱     │數  量      │
├───┼────────┼───┼┼───┼────────┼──────┤
│  1   │  大筆記本      │ 1本  ││  8   │活頁夾會員名冊  │ 1本        │
├───┼────────┼───┼┼───┼────────┼──────┤
│  2   │  小筆記本      │ 2本  ││  9   │筆記型電腦      │ 1台        │
├───┼────────┼───┼┼───┼────────┼──────┤
│  3   │  滿天星檯表    │ 6張  ││  10  │滿天星7PK機台   │26台（含IC板│
│      │                │      ││      │                │26片）      │
├───┼────────┼───┼┼───┼────────┼──────┤
│  4   │  賓果行星檯排表│ 3張  ││  11  │雙魚座二代      │16台（含IC板│
│      │                │      ││      │                │16片）      │
├───┼────────┼───┼┼───┼────────┼──────┤
│  5   │  支出證明單    │ 4張  ││  12  │八人座行星      │1 台（含IC板│
│      │                │      ││      │                │9 片）      │
├───┼────────┼───┼┼───┼────────┼──────┤
│  6   │  分數計算表    │ 2張  ││  13  │賭資            │ 63360元    │
│      │                │      ││      │                │            │
├───┼────────┼───┼┼───┼────────┼──────┤
│  7   │  會員聯絡電話本│ 3本  ││  14  │來賓外出簽名單  │ 3張        │
└───┴────────┴───┴┴───┴────────┴──────┘
附表二：
┌───┬────────┬───┬┬───┬────────┬──────┐
│編 號 │  名    稱      │數  量││編  號│   名    稱     │數  量      │
├───┼────────┼───┼┼───┼────────┼──────┤
│  1   │ 大門遙控器     │1 個  ││  2   │停車卷          │  51張      │
└───┴────────┴───┴┴───┴────────┴──────┘


司法院資訊處製作；財團法人民間司法改革基金會備份。
